【裁判字號】    96,交聲,611
【裁判日期】    970409
【裁判案由】    聲明異議
【裁判全文】
臺灣臺南地方法院交通事件裁定         96年度交聲字第611號
原處分機關  交通部公路總局嘉義區監理所新營監理站
異議人即受
處分人      甲○○
上列受處分人因違反道路交通管理處罰條例案件，對於交通部公
路總局嘉義區監理所新營監理站，民國96年7月05日所為之裁決
處分（處分案號：新監裁違字第裁73-M00000000號），聲明異議
，本院裁定如下：
      主  文
異議駁回。
      理  由
一、原處分意旨略以：異議人即受處分人甲○○（下稱異議人）
    駕駛其所有無牌照之六輪拼裝車後附割草機1部，於民國96
    年6月21日上午11時58分許，在台南縣下營鄉甲中村甲北高
    分10電桿處路口，因拼裝車輛未經核准領用牌照行駛於道路
    。經台南縣警察局麻豆分局交通事故處理小組第5組 (下稱
    舉發機關)員警予以製單舉發，嗣原處分機關即交通部公路
    總局嘉義區監理所新營監理站，以異議人之違規事實明確，
    乃依道路交通管理處罰條例（下稱處罰條例）第12條第1項
    第2款及第2項之規定，裁處異議人新台幣（下同）3600元，
    並將車輛沒入等語。
二、本件聲明異議意旨略以：該車係10數年前，由異議人母親向
    行政院農委會申請補助而來，並經農委會核准行駛於道路，
    並非一般違章之拼裝車輛，又異議人曾於年前向主管機關申
    領新牌照，惟主管機關表示上揭車輛資料已銷毀，為此聲明
    異議，請求撤銷原處分，並請求發還割草機云云。
三、按拼裝車輛未經核准領用牌證行駛者，處汽車所有人3600元
    以上10800元以下罰鍰，並禁止其行駛及將車輛沒入之，處
    罰條例第12條第1項第2款及第2項，分別定有明文。
四、本院審酌：
  (一)本件異議人駕駛其所有無牌照之六輪拼裝車後附割草機1部
    ，於96年6月21日上午11時58分許，在台南縣下營鄉甲中村
    甲北高分10電桿處路口，經舉發機關以異議人所有拼裝車輛
    未經核准領用牌照行駛於道路為由予以製單舉發，嗣原處分
    機關依處罰條例第12條第1項第2款及第2項之規定，裁處異
    議人罰鍰3600元並將車輛沒入等事實，有：
    原處分機關裁決書。
    舉發機關舉發通知單。
    舉發車輛照片3幀。
    等件為證，且為異議人所不否認，此部分事實當可認定。
  (二)次按汽車牌照包括號牌、行車執照及拖車使用證，為行車之
    許可憑證，由汽車所有人向公路監理機關申請登記，道路交
    通安全規則第8條前段，定有明文。依此可知「車輛」須經
    向公路監理機關申請牌照後，始得於道路上行駛。而本院於
    96 年7月30日調查中，詢問異議人係向何機關申請牌照時，
    異議人辯稱農用機械只有補助費用，沒有牌照等語 (見本院
    卷第12頁)，依此足認異議人辯稱曾申請牌照云云，與事實
    不符。又農委會為農業主管機關並非公路監理機關，依上揭
    條文規定，無權核發牌照，亦無權准許異議人之上揭車輛於
    道路上行駛，故異議人辯稱上揭車輛經農委會核准於路上行
    駛云云，亦不足採。
  (三)復按：
    汽車所有人申請新領牌照登記應依下列規定繳驗車輛來歷憑
    證，經檢驗合格後發給牌照：
    一、國內製造之車輛，應繳驗車輛出廠與貨物稅完（免）稅
        照證及統一發票。
    二、國內製造之車身，應繳驗車身出廠與貨物稅完（免）稅
        照證及車身之統一發票。
    三、進口之車輛：
      (一)向貿易商或經銷商購買新車者，應繳驗海關進口與貨物
        稅完（免）稅證明書、出廠證明、貿易商或經銷商開立
        之統一發票。
      (二)購買免稅進口轉售車輛者，應繳驗海關進口與貨物稅完
        （免）稅證明書、補繳貨物稅之完稅照或免稅證明及讓
        渡書。
      (三)公司、行號、法人團體或個人輸入自行使用之車輛，應
        繳驗海關進口與貨物稅完（免）稅證明書及出廠證明。
    四、機關、學校、團體標售或拍賣者，應繳驗該機關、學校
        或團體正式證明文件，其原屬免稅車輛者，並應繳驗補
        繳貨物稅之完稅照。
    五、軍用車輛換領普通牌照者，應有軍車管理機關證明文件
        及補繳貨物稅之完稅照或免稅證明。
    國產及進口之車輛均應符合交通部規定之安全檢驗標準，並
    應經車輛型式安全檢測及審驗合格，取得安全審驗合格證明
    書，始得辦理登記、檢驗、領照。
    公路監理機關辦理車輛發照時，除應查驗前項車輛規格審查
    或審驗合格文件外，並應依相關規定登記檢驗合格後，始予
    發照。
    道路交通安全規則第17條，亦有明文。依此不論國內製造或
    國外進口之車輛，均應繳驗出廠證明（國內製造者，出廠證
    明已與貨物完（免）稅照合併為「車輛出廠與貨物完（免）
    稅照證」），且國外進口之車輛，並應繳驗車輛類專用之「
    海關進口與貨物完（免）稅證明書」（異於一般貨物或零組
    件進口用之進口報單）。如無法提具前述等車輛來歷憑證，
    仍屬拼裝車輛，倘行駛道路應依「道路交通管理處罰條例」
    第12條第1項第2款之規定罰鍰及依同條文第2項之規定沒入
    車輛，有交通部90年5月24日 (90)交路字第035551號函示1
    份附卷可參。因此，依上開交通部函示可知，若車輛能提出
    來歷憑證，即非屬道路交通管理處罰條例第12條第1項第2款
    所稱之拼裝車輛，合先敘明。經查：異議人於本院調查中供
    稱上揭車輛之資料均已銷毀云云 (見本院卷第12頁)，依此
    足認異議人無法提出上揭資料，依照上揭規定，自仍屬拼裝
    車輛無疑，異議人辯稱非屬拼裝車輛部分自亦不足採信。
  (四)再按道路係指公路、街道、巷衖、廣場、騎樓、走廊或其他
    供公眾通行之地方，處罰條例第3條第1款，復有明文。依此
    足知處罰條例對於道路之定義甚為寬廣，凡可供公眾通行之
    地方均屬道路。今異議人為警舉發時駕駛上揭車輛之地點在
    台南縣下營鄉甲中村甲北高分10電桿處路口，該處舖有柏油
    路面，且通往可供汽車、機車通行之大馬路，此據異議人供
    明在卷 (見本院卷第12、13頁)，依此本件舉發地點確屬處
    罰條例之道路無疑。
五、綜上所述，異議人有所有拼裝車輛未經核准領用牌照行駛於
    道路之違規事實既已可認定，原處分機關裁處異議人罰鍰
    3600元並將車輛沒入，經核於法尚無違誤，異議人之異議及
    發還車輛之聲請並無理由，應予駁回。
六、據上論斷，應依道路交通案件處理辦法第19條，裁定如主文
    。
中    華    民    國    97    年    4     月    9     日
                        交通法庭法  官  蔡直青
以上正本證明與原本無異。
如不服本裁定，應於收受送達後5日內向本院提出抗告狀。（應
附繕本）
                                書記官  蔡明峰
中    華    民    國    97    年    4     月    9     日


司法院資訊處製作；財團法人民間司法改革基金會備份。
